【裁判字號】    91,上訴,1815
【裁判日期】    920130
【裁判案由】    偽造文書等
【裁判全文】
臺灣高等法院高雄分院刑事判決                  九十一年度上訴字第一八一五號
    上  訴  人  臺灣高雄地方法院檢察署檢察官
    被      告  甲○○  女四十.
右上訴人因被告偽造文書等案件，不服臺灣高雄地方法院九十一年度訴字第一六一二
號，中華民國九十一年九月十八日第一審判決（起訴案號：臺灣高雄地方法院檢察署
九十年度偵字第一０二三二號）提起上訴，本院判決如左：
    主  文
原判決撤銷。
甲○○連續行使偽造私文書，足以生損害於他人，處有期徒刑陸月，如易科罰金，以
佰元折算壹日。
    事  實
一、甲○○係設於高雄縣鳥松鄉○○路二五之二八號Ｄ棟「立笠鋼鐵企業有限公司」
    （下稱立笠公司）之實際負責人，因立笠公司財務發生危機，急需借款應急，乃
    向柯聰發借用發票人為柯聰發，付款人為彰化銀行東高雄分行，發票日期分別為
    民國八十九年十二月二十五日及九十年一月十日，票面金額分別為新臺幣（下同
    ）五十五萬二千七百八十元、二十萬元之支票二紙，並由立笠公司於該支票二紙
    背面背書，惟因銀行要求上開支票須另有其他公司背書以增加信用度，甲○○為
    能順利以該支票二紙向銀行票貼借款，竟意圖為立笠公司不法之所有，基於行使
    偽造私文書之概括犯意，明知未經長浚企業有限公司（下稱長浚公司，其負責人
    為宋靜）之同意，於八十九年底某日，在立笠公司，持長浚公司留存於立笠公司
    作為承攬工程報價之用之「長浚企業有限公司」印章一枚，同時於該支票二紙背
    面背書欄內盜蓋「長浚企業有限公司」之印文各一枚背書於上，並先後於八十九
    年十月十一日（五十五萬二千七百八十元之該紙支票，連同其他九張支票，金額
    合計一百七十六萬三千四百五十九元）、同年十月十三日（二十萬元之支票連同
    其他支票二張，金額共一百五十五萬一千零六十五元）向中國信託商業銀行股份
    有限公司（下稱中國信託商業銀行）票貼借款而行使之，使中國信託商業銀行不
    疑有他，陷於錯誤而先後於八十九年十月十二日、同年月十六日分別交付一百五
    十一萬元、一百二十四萬元予立笠公司；被告盜蓋背書部分與其提出票貼之其他
    支票依比例計算，分別詐得四十七萬三千三百三十元、十五萬九千八百九十元，
    共計六十三萬三千二百二十元，足以生損害於長浚公司及中國信託商業銀行。嗣
    經中國信託商業銀行屆期提示遭以存款不足為由退票，中國信託商業銀行乃向台
    灣高雄地方法院聲請對長浚公司發支付命令，長浚公司接獲上開支付命令後，於
    法定期間內聲明異議，始知上情。
二、案經長浚企業有限公司訴由臺灣高雄地方法院檢察署檢察官偵查起訴。
    理  由
一、右揭事實，迭據被告甲○○於偵查中、原審及本院審理中坦承不諱（見九十年度
    偵字第一０二三二號偵查卷宗第四十四頁反面、原審卷第四四頁至第四六頁、本
    院九十二年一月十日訊問筆錄、九十二年一月二十三日審判筆錄），核與告訴人
    即長浚公司代表人宋靜於偵查中、原審及本院審理中之指述均相符合（見台灣高
    雄地方法院檢察署九十年發查字第四四０號卷宗九十年四月三十日詢問筆錄、原
    審卷第一三頁、第二三頁、本院九十一年十二月九日、九十二年一月十日訊問筆
    錄），並有中國信託公司民事號支付命令聲請狀、臺灣高雄地方法院九十年促字
    第五一三六號支付命令、錄音帶譯文、台灣高雄地方法院辦理刑案電話查詢登記
    表各一份、中國信託商業銀行股份有限公司九十一年十二月十七日中信銀91東發
    字第九一四三九二０一三四號函暨所附應收票據讓與擔保明細表、備償專戶擔保
    票據授信備查卡、支票及退票理由單影本等附卷可稽，被告之自白與事實相符，
    本件事證明確，被告犯行洵堪認定。
二、核被告所為，係犯刑法第三百三十九條第一項之詐欺取財罪、第二百十六條、第
    二百十條之行使偽造私文書罪。其盜用印章之行為為偽造私文書之階段行為；偽
    造私文書之低度行為又為行使偽造私文書之高度行為吸收，均不另論罪。被告先
    後二次行使偽造私文書及詐欺取財犯行，均時間緊接，所犯構成要件皆相同，顯
    係各基於概括犯意為之，均為連續犯，應各依刑法第五十六條論以一罪，並均加
    重其刑。被告所犯上開二罪間，有方法結果之牽連關係，為牽連犯，應從一重行
    使偽造私文書罪處斷。
三、原審予以被告論罪科刑，固非無見。惟查：被告甲○○僅於前開二紙支票背書欄
    內盜蓋「長浚企業有限公司」之印文各一枚，上開二紙支票之背書欄內並無長浚
    公司代表人宋靜之印文，業據被告甲○○於本院審理時供承在卷（見本院九十二
    年一月二十三日審判筆錄），復經告訴人之代表人宋靜當庭確認無誤（見本院九
    十二年一月二十三日審判筆錄），並有支票影本二紙在卷可參，原判決誤認被告
    甲○○有盜蓋告訴人之代表人宋靜之印文，顯有違誤。又被告尚未與告訴人和解
    ，賠償其損害，公訴人循告訴人之請求上訴，認原判決緩刑不當，亦難認無理由
    。原判決既有可議，自應撤銷改判。爰審酌被告為謀一己之便，利用告訴人對其
    信賴之機會，擅自使用告訴人留存之長浚公司印章，於支票上背書後，向銀行票
    貼借款，損害告訴人權益非輕，然犯後坦承犯行，態度尚稱良好，惟迄今仍遲遲
    未能與告訴人達成和解，賠償其損害等一切情狀，量處如主文所示之刑。又刑法
    第四十一條第一項於九十年一月十日修正後規定為：「犯最重本刑為五年以下有
    期徒刑之刑之罪，而受六個月以下有期徒刑或拘役之宣告者，因身體、教育、職
    業、家庭之關係或其他正當事由，執行顯有困難者，得以一元以上三元以下折算
    一日，易科罰金。但確因不執行所宣告之刑，難收矯正之效，或難以維持法秩序
    者，不在此限。」較修正前之須犯最重本刑為三年以下有期徒刑之刑之罪者，始
    得宣告易科罰金，其範圍顯然較寬，而對行為人有利，依刑法第二條第一項前段
    規定，適用修正後之刑法第四十一條第一項予以宣告易科罰金之折算標準。
據上論斷，應依刑事訴訟法第三百六十九條第一項前段、第三百六十四條、第二百九
十九條第一項前段，刑法第二條第一項前段、第五十六條、第二百十六條、第二百十
條、第三百三十九條第一項、第五十五條、第四十一條第一項前段，罰金罰鍰提高標
準條例第一條前段、第二條，判決如主文。
本案經檢察官張其主到庭執行職務。
中    華    民    國     九十二     年       一       月      三十      日
                                臺灣高等法院高雄分院刑事第五庭
                                  審判長法官  吳水木
                                        法官  洪慶鐘
                                        法官  趙文淵
右正本證明與原本無異。
如不服本判決應於收受本判決後十日內向本院提出上訴書狀，其未述上訴理由者，
並得於提起上訴後十日內向本院補提理由書狀（均須按他造當事人之人數附繕本)「
切勿逕送上級法院」。
                                      書記官  林采瑩
中    華    民    國      九十二      年      二      月     十   日
附錄：本判決論罪科刑法條全文
刑法第二百十條
偽造、變造私文書，足以生損害於公眾或他人者，處五年以下有期徒刑。
刑法第二百十六條
行使第二百十條至第二百十五條之文書者，依偽造、變造文書或登載不實事項或使登
載不實事項之規定處斷。
刑法第三百三十九條第一項
意圖為自己或第三人不法之所有，以詐術使人將本人或第三人之物交付者，處五年以
下有期徒刑、拘役或科或併科一千元以下罰金。


司法院資訊處製作；財團法人民間司法改革基金會備份。
